臺灣士林地方法院刑事裁定　　　　　　　　　　　　　九十一年度自字第一二七號
　　自　訴　人　丙○○
　　被　　　告　甲○○
　　　　　　　　乙○○
右列被告因詐欺案件，經自訴人提起自訴，本院裁定如左：
    主  文
自訴駁回。
    理  由
一、按法院或受命法官於自訴案件第一次審判期日前訊問及調查結果，如認為案件有
    刑事訴訟法第二百五十二條至第二百五十四條之情形者，得以裁定駁回其自訴，
    同法第三百二十六條第三項定有明文。
二、本件自訴意旨略稱：被告甲○○、乙○○為夫妻，被告乙○○於民國八十六年七
    月二十日自任會首，召集一個有四十個會員的互助會，每會新台幣（下同）二萬
    元，自訴人參加二會，其中曾標得一會，另一會是尾會，而且這個互助會已於八
    十九年十月二十日結束，別人都有拿到錢，但被告乙○○都未交付會款，只有開
    支票及本票給自訴人。另外被告乙○○又自八十八年八月二十五日召集另外一個
    有二十五個會員的互助會，每會也是二萬元，自訴人有參加一會，尚未得標；不
    料，此會進行到十六會就停標，被告乙○○答應要收死會的錢給自訴人，並簽本
    票給自訴人，共積欠自訴人二百三十六萬元，但被告乙○○只還四萬七千元等語
    ，因認被告二人涉有共同詐欺罪嫌。
三、本院經查：自訴人於本院調查時自承前開互助會的召集、開標、收會錢都是被告
    乙○○在處理，不知道被告甲○○有無參加互助會的事務，也不知道被告乙○○
    有無冒標，被告乙○○欠別人的會款有給他們，他與被告乙○○是鄰居，被告乙
    ○○可能看他年紀太好欺負等語。另民事關係當事人間，債務人若有未依約定之
    債務本旨履行者，於社會一般交易經驗上原因非一，舉凡因不可歸責於己之事由
    致不能給付，或因合法主張抗辯事由而拒絕給付，或因財產、信用狀況緊縮而無
    力給付，甚至於債之關係成立後，始另起惡意遲延給付，皆有可能，非必出於自
    始無意給付之財產犯罪一端。而刑事被告依法不負自證無罪之義務，若別無足以
    證明被告自始意圖不法所有之積極證據，縱使其就所負債務惡意違約不為履行，
    仍僅為民事上之糾紛，要難違反刑事訴訟法第一百五十四條之規定，以單純債務
    不履行之狀態，推定被告具有不法所有之意圖，而轉令其提出有利於己之反證。
    查被告於八十六年所召集的四十個會員的互助會已完全結束，期間長達三年；另
    外二十五個會員的互助會，也進行十六會，除自訴人外，其他得標之人或停標後
    活會之人都有拿到錢。而本件自訴人指訴被告二人共同詐欺，除表明被告乙○○
    事後未依約給付會款及停標之事實外，並未就被告夫妻二人有何不法所有意圖或
    施用何種詐術及犯意聯絡，提出可供調查之證據，自難僅憑自訴人之片面指訴，
    遽為不利被告之認定，足見本件純屬民事債務糾葛，自訴人宜循民事程序請求救
    濟。此外，復查無其他積極證據足資證明被告等涉嫌詐欺罪，本件被告之犯罪嫌
    疑不足，依照首揭說明，自訴應予駁回。
據上論結，應依刑事訴訟法第三百二十六條第三項、第二百五十二條第十款裁定如主
文。
中      華      民      國      九十一      年      十      月  十四    日
                                    臺灣士林地方法院刑事第二庭
                                        法  官  李  建  忠
右正本證明與原本無異。
如不服本裁定應於送達後五日內向本院提出抗告狀。
                                書記官  曾  韻  蒔
中      華      民      國      九十一      年      十      月  十四    日
